---
title: "Ayudantia 1: Nivelación de R"
author: "Javiera Lobos"
output:
  html_document:
---

# R y R Studio: Qué, cómo y por qué

## ¿Qué  es R, R Studio y por qué esta ganando tanta popularidad?
- R  es un software de código abierto, y R studio es su IDE, es decir, una interfaz para ocupar R de manera más amigable. El hecho que sea abierto es la primera razón por la cual se está masificando mucho en las ciencias sociales, sin embargo, uno de los fuertes de este software es la programación literada, la  facilidad para compartir resultados (reproducible research) y la visualzación de datos


## ¿Que características hacen de R tan especial ?
- Permite documentar a medida que vas haciendo tu trabajo (Adios combinación latex-stata)
- Permite escribir formulas $E=m c ^2$
- Permite escribir los gráficos estáticos e interactivos 
- Permite hacer [Dashboards](https://rmarkdown.rstudio.com/flexdashboard/examples.html)
- Permite hacer los beamer directamente de los resultados

```{r widgets}
library(dygraphs)
library(xts) 
dygraph(nhtemp, main = "New Haven Temperatures") %>% 
  dyRangeSelector(dateWindow = c("1920-01-01", "1960-01-01"))
```

# Primera parte: Limpiar una base de datos
Cuando importamos una base de datos, no solo hay que buscar que los datos puedan ser leidos por el programa, sino que sea tecnicamente correcto.

## Importar una base de datos


Comandos usuales para importar una base de datos

+ read.csv para valores separados por coma con un punto como indicador de decimales.
+ read.csv2 para valores separados por punti con una coma como indicador de decimales.
+ read.delim Separados por tab con un punto de separador de decimales
+ read.delim2 Separads por tab con una coma de separador de decimales

Luego de importarlos, debo saber si es funcional: Long, Wide
```{r}
library(readxl)
titanic <- read_excel("~/Desktop/titanic.xlsx")
```

Survived : nominal - indicates whether a person survived the titanic or not
Pclass : ordinal - indicates the ticket class of the person, ie "first", "second", or "third" class
Sex : nominal - indicated the sex of the passenger
Age : Numeric - indicates age
SibSP : Numeric - indicates the number of siblings or spouses related to the passanger onboard
Parch : Numeric - indicates the number of parents related to the passanger onboard
Ticket : nominal - ticket number of the passanger 
Fare : Numeric - the amount paid for their ticket by the passanger
Cabin : nominal - the cabin number of the passanger
Embarked : nominal - indicates from what port the passanger embarked from


## Tipos de datos

Principalmente, usaremos 3 tipos de datos:

+ as.numeric : Datos numericos.
+ as.factor : Datos categóricos.
+ as.character: Strings

Otros que existen son:

+ as.logical: Datos logical
+ as.ordered: Datos ordinales

A veces la lectura de las variables puede no ser correcto, por lo que tenemos que adaptarlo.

```{r}
str(titanic)
summary(titanic)
#Hacemos los cambios correspondientes
titanic$Pclass<-as.factor(titanic$Pclass)
titanic$Sex<-as.factor(titanic$Sex)
titanic$Age<-as.numeric(titanic$Age)
titanic$Fare<-as.numeric(titanic$Fare)
titanic$Survived<-as.numeric(titanic$Survived)


```


## Limpiar una base de datos:
### Identificacion missings

En cuanto al tratamiento de los missings

```{r}
#Identifico las variables que tienen NA
colSums(is.na(titanic))

#Hago estadistica con eso
sum(titanic$Age)
median(titanic$Age)
mean(titanic$Age)


sum(titanic$Age, na.rm = TRUE)
mean(titanic$Age, na.rm = TRUE)
median(titanic$Age, na.rm = TRUE)

#Si quiero, puedo cambiar todos los NA por el promedio

titanic$Age[is.na(titanic$Age)] = mean(titanic$Age, na.rm = TRUE)

```
El tratamiento de los missings es casuistico y dependerá de la naturaleza del problema. En general, se hacer 3 cosas: Se imputa la base de datos, se elimina la variable o se trabaja con ella igualmente. 
De todas formas, es importante que cuando falten datos, identificar si acaso existe un patron al respecto. 

### Outliers
```{r}
boxplot(titanic$Age)
```

## Familia Apply

```{r}
library(dplyr)
tit_numeric<-select_if(titanic, is.numeric)

sapply(tit_numeric, function(x) mean(x))
sapply(tit_numeric, function(x) length(unique(x)))
sapply(tit_numeric, function(x) hist(x,  labels = TRUE))



```


## Paquete Dplyr

```{r}
#install.packages("dplyr")
library(dplyr)
```
En general, los comandos que más se utilizan son: 
 
+ filter() para seleccionar valores basados en condiciones
+ arrange() para reordenar la base 
+ select() para seleccionar variables en base a los nombres
+ mutate() para agregar a nuevas variables sobre la base de otra variables
+ group_by() agrupo variables de acuerdo a algún criterio. 
+ summarise() para crear una variable sobre una agrupación
+sample_n() and sample_frac() to take random samples.

Paquete dplyr: Ejemplos
========================================================
Calcularemos el porcentaje de sobrevivencia por sexo
```{r}
titanic %>% group_by(Sex) %>% summarise(mean(Survived)*100)
```

Calcularemos  el porcentaje de sobrevivencia por clase

```{r}
titanic %>% group_by(Pclass)  %>% summarise(mean(Survived)*100)
```

Calcularemos el porcentaje de sobrevivencia por clase por sexo
```{r}

```

Calcularemos cuánto pagaron en promedio por clase aquellos que sobrevivieron
```{r}

```


## Dividir bases de datos

```{r}
#Creo un numero aleatorio con el 75% de las observaciones de la base de datos
smp_siz = floor(0.75*nrow(titanic)) 
#Genero una semilla
set.seed(123)   
#Parto la base de datos aleatoriamente
train_ind = sample(seq_len(nrow(titanic)),size = smp_siz)  

#Crea la primera base de datos
train =titanic[train_ind,]
test=titanic[-train_ind,] 
```

## Trabajo con fechas


```{r}
library(lubridate)
dates <- c("15/02/2013", "15 Feb  13", "It happened on 15 02 '13")
dmy(dates)
## [1] "2013-02-15 UTC" "2013-02-15 UTC" "2013-02-15 UTC"
```

Loops
```{r}
prueba<-c(1:10)

for (i in prueba)  
{print(i)}

for (i in prueba) 
{print(i/2)}
```


##Graficos
ggplot es uno de los paquetes principales para generar graficos en R

Primero, haremos un grafico del monto promedio que se gastaron por genero
```{r}
library(ggplot2)
library(plotly)


titanic %>% group_by(Sex, Pclass)  %>% summarise(promedio=mean(Fare)) %>% ggplot(aes(fill=Pclass, y=promedio, x=Sex)) + 
    geom_bar( stat="identity")


grafico3<-titanic %>% group_by(Sex, Pclass)  %>% summarise(promedio=mean(Fare)) %>% ggplot(aes(fill=Pclass, y=promedio, x=Sex)) + 
    geom_bar( stat="identity") + theme_light()



ggplotly(grafico3)
```

## Segunda Parte: Regresion

Puede ser util ver antes algunas correlaciones
```{r}
cor(tit_numeric)
```


#MCO
```{r}
modelo_1 = lm(Survived~., data = seleccion)
summary(TitanicLog1)
```

#Probit
```{r}
modelo_2 = glm(Survived~., data = seleccion, family = binomial)
summary(modelo_2)
```

###Ejercicio práctico

Utilizaremos una base de datos que se encuentra pre-cargada en las bases de R
```{r}
#Primero, limpio la base de datos
rm(list=ls())
data("USArrests")
colnamesd
head(USArrests)

```
Analizo la base de datos 
```{r}
```

Crear un vector con SOLO la tasa de homicidios
```{r}
homicidios<-USArrests$Murder 
```

Sacar la estadistica de la tasa de de homicios promedios en EE, la tasa minima y la tasa maxima. 
```{r}

```

5. Hacer una base de datos donde la poblacion sea mayor a 75
```{r}
```

6. Hacer un gráfico

```{r}

```
